【裁判字號】    95,上訴,1511
【裁判日期】    951003
【裁判案由】    違反毒品危害防制條例
【裁判全文】
臺灣高等法院高雄分院刑事判決        95年度上訴字第1511號
上  訴  人  臺灣高雄地方法院檢察署檢察官
被      告  甲○○
                    （現於臺灣高雄監獄執行中）
上列上訴人因被告違反毒品危害防制條例案件，不服臺灣高雄地
方法院95年度訴字第168 號中華民國950 年6 月9 日第一審判決
（起訴案號：臺灣高雄地方法院檢察署93年度偵字第25400 號）
，提起上訴，本院判決如下：
    主  文
上訴駁回。
    理  由
一、公訴意旨略以：被告甲○○基於轉讓第一級毒品之概括犯意
    ，於民國93年5 、6 月間，在高雄市前鎮區台鋁2 巷16號前
    ，多次轉讓第一級毒品海洛因予謝豐吉施用，因認被告涉犯
    毒品危害防制條例第8 條第1 項之轉讓第一級毒品罪嫌。
二、按犯罪事實應依證據認定之，無證據不得認定其犯罪事實，
    又不能證明被告犯罪或其行為不罰者，應諭知無罪之判決，
    刑事訴訟法第154 條第2 項及第301 條第1 項分別定有明文
    。次按刑事訴訟法上所謂認定犯罪事實之證據，係指足以認
    定被告確有犯罪行為之積極證據而言，該項證據自須適合於
    被告犯罪事實之認定，始得採為斷罪資料，而事實之認定，
    應憑證據，如未能發現相當證據，或證據不足以證明，自不
    能以推測或擬制之方法，以為裁判基礎，且認定不利於被告
    之事實，須依積極證據，苟積極證據不足為不利於被告事實
    之認定時，即應為有利於被告之認定，更不必有何有利之證
    據，最高法院29年上字第3105號、40年臺上字第86號、30年
    上字第816 號分別著有判例可資參照。再按認定犯罪事實所
    憑之證據，雖不以直接證據為限，間接證據亦包括在內；然
    而無論直接或間接證據，其為訴訟上之證明，須於通常一般
    之人均不致有所懷疑，而得確信其為真實之程度者，始得據
    為有罪之認定，倘其證明尚未達到此一程度，而有合理之懷
    疑存在時，即無從為有罪之認定，根據「罪證有疑，利於被
    告」之證據法則，即不得遽為不利於被告之認定，而應諭知
    無罪之判決。
三、公訴人認被告甲○○涉犯毒品危害防制條例第8 條第1 項之
    轉讓第一級毒品罪嫌，係以(一)被告於警詢中供述曾經販賣過
    海洛因。(二)證人謝豐吉於警詢中證稱曾向綽號「自摸」之人
    購買海洛因，並指認被告照片即綽號「自摸」之人，車號UQ
    －0988號小客車即係所駕車輛。(三)謝豐吉於偵查中證述曾向
    被告購買海洛因。(四)車籍作業系統查詢資料登載車號UQ －
    0988號小客車係被告母親邱王金隊所有，為其主要論據。
四、訊據被告堅決否認有何轉讓毒品之犯行，辯稱：不認識謝豐
    吉，也沒有轉讓毒品給謝豐吉等語。經查：
  (一)本件證人謝豐吉於警詢中之陳述與審判中之陳述有所不符，
    而其已於原審審理中陳明在警詢時，我因之前有施用毒品，
    所以意識不是很清楚（見一審卷第42頁），是此部分並不能
    認定其在警詢中所為陳述「具有可信之特別情況」，依法不
    得作為證據，惟仍得作為彈劾證據。又證人謝豐吉於偵查中
    向檢察官所為之陳述，已經依法具結，並無顯不可信之特別
    情況，復於審理中經被告行使對質詰問權，依刑事訴訟法第
    159 條之1 第2 項規定，自得為證據。
  (二)本件檢察官雖認被告有轉讓海洛因給謝豐吉，惟依證人謝豐
    吉在警詢、偵查及原審審理中之陳述，證人謝豐吉均未提及
    被告有轉讓海洛因之事實，且被告亦否認其事，是依卷內證
    據顯無從證明被告有轉讓海洛因給證人謝豐吉之事實。
  (三)至於證人謝豐吉在警詢及偵查雖曾供稱：我曾多次向被告購
    買海洛因等語。惟：
  1.證人謝豐吉於警詢中陳稱：我係自93年4 月份起，在高雄市
    前鎮區台鋁2 巷16號前，向綽號「自摸」之人購買海洛因，
    次數約有一百次以上，每次1 包新台幣2 千元，係打「自摸
    」所留0000000000、0000000000、0000000000號等3 支行動
    電話與其聯絡等語（見警卷第8 頁）；於偵查中則證稱：我
    向「自摸」買過海洛因一、二十次，時間係在去（93）年5
    、6 月間，每次約的地點都有變等語（見偵查卷第33頁）；
    於原審審判中又證稱：拿毒品的地點大約在高雄市火車站附
    近，有時隨便約個便利商店，看他在哪裡就叫我過去，三民
    區、前鎮區都有，購買的次數沒有一百次那麼多等語（見一
    審卷第44至46頁）。足見其就購買之次數、時間、地點，前
    後供述均非一致，尤以購買毒品之次數，竟有一百次以上與
    一、二十次之巨大差距，至交易地點初則明確指出係在高雄
    市前鎮區台鋁2 巷16號前，繼而改稱每次地點都不一定，三
    民區、前鎮區都有，足見其前開證述顯有瑕疵，自難遽為被
    告不利之認定。
  2.又經原審調閱證人謝豐吉所述上開3 支行動電話門號，均非
    登記於被告名下，其帳單地址則分別在台北縣及台南縣，亦
    非被告之住處，此有和信電信訊股份有限公司函所附資料可
    參（見一審卷第64至65頁，至其通聯紀錄則早已逾6 個月之
    保存期限而無從調閱），亦難認定被告確有以該3 支門號為
    連絡工具，足認證人謝豐吉之陳述確有重大瑕疵存在。
  3.證人謝豐吉於警詢中陳稱「自摸」所駕小客車之車牌號碼係
    UQ－0988號部分，雖依車籍作業系統查詢資料所載，確係登
    記於被告母親邱王金隊之名下（見警卷第29頁）；惟依證人
    謝豐吉在警詢中所述：我是講了幾個車牌號碼，警察才去查
    等語（見一審卷第44頁），則依其所述，其並非一開始就明
    確提供車牌號碼，而是提供了幾個車牌號碼由警察查證，是
    在此情況下所查出之車牌號碼，尚難據此推定被告有販賣海
    洛因之事實。
  4.又被告雖於警詢中供稱：我曾經販賣過海洛因，係以前有這
    樣做，最近都沒有了等語（見警卷第6 頁），但其始終否認
    有販賣海洛因給謝豐吉之事實，復於偵查及審理時，均否認
    販賣或無償轉讓海洛因給他人之事實，而此部分並無證人指
    述，尚難以被告之唯一且前後不一之自白，認定其定販賣海
    洛因行為。
  5.至於本件在被告住處雖有查獲有海洛因及分裝勾等物扣案（
    按起訴書並未將此部分列為被告有轉讓海洛因之證據），惟
    本院審酌被告本身即有施用海洛因行為，除為其所陳明外，
    並有高雄市立凱旋醫院濫用藥物尿液檢驗報告書可參（見偵
    查卷第14－1 頁）；而該海洛因之淨重只有0.06公克，有法
    務部調查局調科壹字第220019091 號鑑定通知書可參（見偵
    查卷第15頁），其量甚微，尚難據此認定被告有轉讓或販賣
    海洛因行為。
  (四)綜上所述，本件並無證據證明被告有轉讓海洛因行為，而依
    證人謝豐吉前開有瑕疵之指述，亦無法證明被告有販賣海洛
    因行為，本院自無從變更起訴法條論以販賣第一級毒品罪。
    此外，復查無其他積極證據足資證明被告有何轉讓海洛因之
    犯行，被告被訴轉讓第一級毒品罪自屬不能證明。
五、原審因而以不能證明被告犯轉讓第一級毒品罪罪，而為被告
    無罪之諭知，核無違誤；檢察官上訴意旨，猶執前詞，指摘
    原判決不當，為無理由，應予駁回。
據上論斷，應依刑事訴訟法第368 條，判決如主文。
本案經檢察官陳建年到庭執行職務。
中    華    民    國    95    年    10    月     3    日
                  刑事第三庭    審判長法  官  周賢銳
                                      法  官  謝宏宗
                                      法  官  黃仁松
以上正本證明與原本無異。
如不服本判決應於收受本判決後10日內向本院提出上訴書狀，其
未敘述上訴理由者，並得於提起上訴後10日內向本院補提理由書
狀（均須按他造當事人之人數附繕本）「切勿逕送上級法院」。
中    華    民    國    95    年    10    月     3    日
                                      書記官  馬蕙梅


司法院資訊處製作；財團法人民間司法改革基金會備份。
